臺灣宜蘭地方法院民事裁定　　　　　　 100年度監宣字第70號
聲　請　人　朱明輝
上列聲請人聲請監護宣告事件，本院裁定如下：
    主  文
宣告朱木火（男，民國○○○年○月○○○日生，身分證統一編
號：Ｚ000000000，住宜蘭縣羅東鎮○○里○○街一四二號）為受
監護宣告之人。
選定朱明仁（男，民國○○○年○月○日生，身分證統一編號：
Ｚ000000000）為受監護宣告之人朱木火（男，民國○○○年○月
○○○日生，身分證統一編號：Ｚ000000000，住宜蘭縣羅東鎮○
○里○○街一四二號）之監護人。
指定朱明昌（男，民國○○年○月○○○日生，身分證統一編號
：Ｚ000000000）為會同開具財產清冊之人。
聲請程序費用新臺幣壹仟元由受監護宣告之人負擔。
    理  由
一、聲請意旨略以：應受監護宣告之人朱木火（男，民國○○○
    年○月○○○日生，身分證統一編號：Ｚ000000000，住宜蘭
    縣羅東鎮○○里○○街一四二號）因腦部細微血管阻塞及老
    年智能嚴重退化，現已不能為意思表示或受意思表示及不能
    辨識其意思表示之效果。聲請人朱明輝為應受監護宣告之人
    朱木火之三子，爰依民法第十四條第一項聲請准予宣告朱木
    火為受監護宣告之人，且為維護應受監護宣告之人之各項權
    益，爰請併予選定應受監護宣告之人之長子朱明仁擔任應受
    監護宣告之人朱木火之監護人，並指定應受監護宣告之人之
    次子朱明昌為會同開具財產清冊之人等語。並提出戶籍謄本
    、家庭會議紀錄及應受監護宣告之人朱木火之中華民國身心
    殘障手冊等件在卷為證。
二、按對於因精神障礙或其他心智缺陷，致不能為意思表示或受
    意思表示，或不能辨識其意思表示之效果者，法院得因本人
    、配偶、四親等內之親屬、最近一年有同居事實之其他親屬
    、檢察官、主管機關或社會福利機構之聲請，為監護之宣告
    。民法第十四條第一項定有明文。
三、本院審驗應受監護宣告之人朱木火之心神狀況，並採用財團
    法人天主教靈醫會羅東聖母醫院民國一百年十二月十九日天
    羅聖民字第０九六五號函覆，由該院精神科主任郭約瑟醫師
    製作之精神鑑定報告書所載：(一)應受監護宣告之人朱木火於
    九十六年十一月十六日至同年月二十三日，因出血性腦中風
    至該院治療，經大腦電腦斷層攝影檢查結果顯示右側顳葉有
    出血性區塊且有大腦萎縮現象，出院時，其左側肢體雖有輕
    微偏癱，但生活尚可自理，嗣後因認知及語言功能逐漸退化
    ，自理生活能力降低，自九十八年十二月十九日起，即在聖
    嘉民長期照護中心接受長期照顧至今；(二)應受監護宣告之人
    於九十九年一月四日至同年月九日因肱骨骨折住院，嗣於同
    年十月二日至同年十一月三日及一百年二月六日至同年月十
    五日因肺炎住院，之後其行動更加遲緩且需長期臥床，認知
    及語言功能更加退化，甚已大、小便失禁及依賴鼻胃管進食
    。一百年四月二十三日起至同年月三十日之住院期間，更已
    出現意識不清狀態，經神經內科診斷為重度失智症，現已完
    全無法與外界溝通，終日臥床，日常生活完全仰賴他人照顧
    ；(三)應受監護宣告之人鑑定時，意識不清，眼睛可無意識睜
    開，但對外界刺激無任何反應，四肢無力、僵直且攣縮，對
    痛覺亦無任何反射性回應，臉部同無反射性痛苦表情；(四)應
    受監護宣告之人無任何有意義之自發性語言、表情或動作，
    亦無客觀跡象顯示其瞭解施測者之任何意向，無證據顯示其
    具備定向感、記憶、判斷力、運算或其他認知功能；(五)應受
    監護宣告之人主要臨床診斷為極重度失智症且已處於極重度
    失智狀態而完全不能為意思表示或受意思表示，不能辨識其
    意思表示之效果等情，認應受監護宣告之人朱木火現因心智
    缺陷而不能為意思表示或受意思表示，亦不能辨識其意思表
    示之效果，爰依首揭法條規定，宣告朱木火為受監護宣告之
    人。
四、次按，受監護宣告之人應置監護人。法院為監護之宣告時，
    應依職權就配偶、四親等內之親屬、最近一年有同居事實之
    其他親屬、主管機關、社會福利機構或其他適當之人選定一
    人或數人為監護人，並同時指定會同開具財產清冊之人。法
    院為前項選定及指定前，得命主管機關或社會福利機構進行
    訪視，提出調查報告及建議。監護之聲請人或利害關係人亦
    得提出相關資料或證據，供法院斟酌。法院選定監護人時，
    應依受監護宣告之人之最佳利益，優先考量受監護宣告之人
    之意見，審酌一切情狀，並注意下列事項：(一)受監護宣告之
    人之身心狀態與生活及財產狀況；(二)受監護宣告之人與其配
    偶、子女或其他共同生活之人間之情感狀況；(三)監護人之職
    業、經歷、意見及其與受監護宣告之人之利害關係；(四)法人
    為監護人時，其事業之種類與內容，法人及其代表人與受監
    護宣告之人之利害關係。民法第一千一百十條、第一千一百
    十一條、第一千一百十一條之一分別定有明文。
五、查應受監護宣告之人之長子朱明仁願任受監護宣告之人之監
    護人，有其家庭會議紀錄在卷可稽，本院亦認受監護宣告之
    人之長子既具監護其父之意願與能力，當認朱明仁可為受監
    護宣告之人之利益全力監護，是由朱明仁擔任受監護宣告之
    人朱木火之監護人，自當合於受監護宣告之人之最佳利益。
    至朱明昌則為應受監護宣告之人朱木火之次子，指定由其擔
    任會同開具財產清冊之人，亦認確能維護受監護宣告之人之
    最佳利益且利於執行會同開具財產清冊之責。秉此，本院基
    於受監護宣告之人朱木火之最佳利益，復查亦無不宜由朱明
    仁監護受監護宣告之人朱木火及由朱明昌擔任會同開具財產
    清冊之人之法定事由，爰依法併予選定朱明仁擔任受監護宣
    告之人朱木火之監護人，並指定朱明昌為會同開具財產清冊
    之人如主文。
六、依民事訴訟法第六百零八條第一項，裁定如主文。
中    華    民    國   100    年    12    月    23    日
                  臺灣宜蘭地方法院家事法庭
                      法  官  陳嘉年
以上正本與原本無異。
本裁定監護宣告部分不得抗告；如不服本裁定關於選定監護人及
指定會同開具財產清冊之人等部分，應於裁定送達後10日內向本
院提出抗告狀（應附繕本），並繳納抗告費新臺幣1,000元。
中    華    民    國   100    年    12    月    23    日
                      書記官  吳慧芳